{
  "być": {
    "lemma": "być",
    "part_of_speech": "verb",
    "translations": { "ru": "быть" },
    "pronunciation": { 
      "ru_transcription": "быч",
      "key_forms": [
        { "pl": "jestem", "ru": "ЕСТЭМ" },
        { "pl": "jesteś", "ru": "ЕС-ТЕШЬ" },
        { "pl": "jest", "ru": "ЕСТ" },
        { "pl": "są", "ru": "С(оу̃)" }
      ]
    },
    "morphology": {
      "aspect": "imperfective",
      "transitivity": "intransitive",
      "reflexive": false
    },
    "inflection": {
      "present": { "sg1": "jestem", "sg2": "jesteś", "sg3": "jest", "pl1": "jesteśmy", "pl2": "jesteście", "pl3": "są" },
      "past_masc": { "sg1": "byłem", "sg2": "byłeś", "sg3": "był", "pl1": "byliśmy", "pl2": "byliście", "pl3": "byli" },
      "past_fem": { "sg1": "byłam", "sg2": "byłaś", "sg3": "była", "pl1": "byłyśmy", "pl2": "byłyście", "pl3": "były" },
      "past_neut": { "sg3": "było" },
      "future": { "sg1": "będę", "sg2": "będziesz", "sg3": "będzie", "pl1": "będziemy", "pl2": "będziecie", "pl3": "będą" },
      "imperative": { "sg2": "bądź", "pl1": "bądźmy", "pl2": "bądźcie" }
    },
    "examples": [
      { "pl": "Jestem zmęczony.", "ru": "Я устал.", "ru_transcription": "Естэм змэнчоный." },
      { "pl": "Czy jesteście gotowi?", "ru": "Вы готовы?", "ru_transcription": "чы ес-ТЭШЬ-че готови?" },
      { "pl": "Wczoraj byłam w kinie.", "ru": "Вчера я была в кино.", "ru_transcription": "вчорай быуам в кинэ." }
    ],
    "phrases_and_idioms": [
      { "pl": "być może", "ru": "возможно" },
      { "pl": "być w stanie", "ru": "быть в состоянии" }
    ],
    "applied_rules": ["ć", "ł", "ą", "ę"]
  },
  "chcieć": {
    "lemma": "chcieć",
    "part_of_speech": "verb",
    "translations": { "ru": "хотеть" },
    "pronunciation": { 
      "ru_transcription": "хцэч",
      "key_forms": [
        { "pl": "chcę", "ru": "ХЦЭМ" },
        { "pl": "chcesz", "ru": "ХЦЕШЬ" },
        { "pl": "chce", "ru": "ХЦЭ" }
      ]
    },
    "morphology": {
      "aspect": "imperfective",
      "transitivity": "transitive",
      "reflexive": false
    },
    "inflection": {
      "present": { "sg1": "chcę", "sg2": "chcesz", "sg3": "chce", "pl1": "chcemy", "pl2": "chcecie", "pl3": "chcą" },
      "past_masc": { "sg1": "chciałem", "sg2": "chciałeś", "sg3": "chciał", "pl1": "chcieliśmy", "pl2": "chcieliście", "pl3": "chcieli" },
      "past_fem": { "sg1": "chciałam", "sg2": "chciałaś", "sg3": "chciała", "pl1": "chciałyśmy", "pl2": "chciałyście", "pl3": "chciały" },
      "past_neut": { "sg3": "chciało" },
      "future": { "sg1": "będę chciał/chciała", "sg2": "będziesz chciał/chciała", "sg3": "będzie chciał/chciała", "pl1": "będziemy chcieli", "pl2": "będziecie chcieli", "pl3": "będą chcieli" },
      "imperative": {}
    },
    "examples": [
      { "pl": "Chcę kawę.", "ru": "Я хочу кофе.", "ru_transcription": "Хцэм кавэ." },
      { "pl": "Co chcesz zamówić?", "ru": "Что ты хочешь заказать?", "ru_transcription": "цо хцешь замувич?" }
    ],
    "phrases_and_idioms": [
      { "pl": "chcieć czy nie chcieć", "ru": "хочешь не хочешь" }
    ],
    "applied_rules": ["ć", "ą"]
  },
  "brzmieć": {
    "lemma": "brzmieć",
    "part_of_speech": "verb",
    "translations": { "ru": "звучать" },
    "pronunciation": { 
      "ru_transcription": "бжмэч",
      "key_forms": [
        { "pl": "brzmi", "ru": "БЖМИ" },
        { "pl": "brzmią", "ru": "БЖМЁ(oн̃)" }
      ]
    },
    "morphology": {
      "aspect": "imperfective",
      "transitivity": "intransitive",
      "reflexive": false
    },
    "inflection": {
      "present": { "sg1": "brzmię", "sg2": "brzmisz", "sg3": "brzmi", "pl1": "brzmimy", "pl2": "brzmicie", "pl3": "brzmią" },
      "past_masc": { "sg1": "brzmiałem", "sg2": "brzmiałeś", "sg3": "brzmiał", "pl1": "brzmielihmy", "pl2": "brzmielihcie", "pl3": "brzmieli" },
      "past_fem": { "sg1": "brzmiałam", "sg2": "brzmiałaś", "sg3": "brzmiała", "pl1": "brzmiałyśmy", "pl2": "brzmiałyście", "pl3": "brzmiały" },
      "past_neut": { "sg3": "brzmiało" },
      "future": { "sg1": "będę brzmiał/brzmiała", "sg2": "będziesz brzmiał/brzmiała", "sg3": "będzie brzmiał/brzmiała", "pl1": "będziemy brzmieli", "pl2": "będziecie brzmieli", "pl3": "będą brzmieli" },
      "imperative": {}
    },
    "examples": [
      { "pl": "To brzmi dobrze.", "ru": "Это звучит хорошо.", "ru_transcription": "То бжми добжэ." },
      { "pl": "Jak to brzmi po polsku?", "ru": "Как это звучит по-польски?", "ru_transcription": "як то бжми по польску?" }
    ],
    "phrases_and_idioms": [],
    "applied_rules": ["rz", "ć", "ą"]
  },
  "dać": {
    "lemma": "dać",
    "part_of_speech": "verb",
    "translations": { "ru": "дать" },
    "pronunciation": { 
      "ru_transcription": "дач",
      "key_forms": [
        { "pl": "dam", "ru": "ДАМ" },
        { "pl": "dasz", "ru": "ДАШЬ" },
        { "pl": "da", "ru": "ДА" }
      ]
    },
    "morphology": {
      "aspect": "perfective",
      "transitivity": "transitive",
      "reflexive": false
    },
    "inflection": {
      "present": {},
      "past_masc": { "sg1": "dałem", "sg2": "dałeś", "sg3": "dał", "pl1": "daliśmy", "pl2": "daliście", "pl3": "dali" },
      "past_fem": { "sg1": "dałam", "sg2": "dałaś", "sg3": "dała", "pl1": "dałyśmy", "pl2": "dałyście", "pl3": "dały" },
      "past_neut": { "sg3": "dało" },
      "future": { "sg1": "dam", "sg2": "dasz", "sg3": "da", "pl1": "damy", "pl2": "dacie", "pl3": "dadzą" },
      "imperative": { "sg2": "daj", "pl1": "dajmy", "pl2": "dajcie" }
    },
    "examples": [
      { "pl": "Dam ci pieniądze.", "ru": "Дам тебе деньги.", "ru_transcription": "Дам ци пэнёндзэ." },
      { "pl": "Daj mi, proszę, sól.", "ru": "Дай мне, пожалуйста, соль.", "ru_transcription": "дай ми прошэ сул." }
    ],
    "phrases_and_idioms": [
      { "pl": "dać sobie radę", "ru": "справиться" }
    ],
    "applied_rules": ["ć", "ł", "ą"]
  },
  "mieć": {
    "lemma": "mieć",
    "part_of_speech": "verb",
    "translations": { "ru": "иметь" },
    "pronunciation": { 
      "ru_transcription": "мэч",
      "key_forms": [
        { "pl": "mam", "ru": "МАМ" },
        { "pl": "masz", "ru": "МАШЬ" },
        { "pl": "ma", "ru": "МА" }
      ]
    },
    "morphology": {
      "aspect": "imperfective",
      "transitivity": "transitive",
      "reflexive": false
    },
    "inflection": {
      "present": { "sg1": "mam", "sg2": "masz", "sg3": "ma", "pl1": "mamy", "pl2": "macie", "pl3": "mają" },
      "past_masc": { "sg1": "miałem", "sg2": "miałeś", "sg3": "miał", "pl1": "mieliśmy", "pl2": "mieliście", "pl3": "mieli" },
      "past_fem": { "sg1": "miałam", "sg2": "miałaś", "sg3": "miała", "pl1": "miałyśmy", "pl2": "miałyście", "pl3": "miały" },
      "past_neut": { "sg3": "miało" },
      "future": { "sg1": "będę miał/miała", "sg2": "będziesz miał/miała", "sg3": "będzie miał/miała", "pl1": "będziemy mieli", "pl2": "będziecie mieli", "pl3": "będą mieli" },
      "imperative": { "sg2": "miej", "pl1": "miejmy", "pl2": "miejcie" }
    },
    "examples": [
      { "pl": "Mam psa.", "ru": "У меня есть собака.", "ru_transcription": "Мам пса." },
      { "pl": "Czy masz czas?", "ru": "У тебя есть время?", "ru_transcription": "чы машь час?" }
    ],
    "phrases_and_idioms": [
      { "pl": "mieć rację", "ru": "быть правым" },
      { "pl": "mieć ochotę", "ru": "хотеть" }
    ],
    "applied_rules": ["ć", "ą"]
  },
  "móc": {
    "lemma": "móc",
    "part_of_speech": "verb",
    "translations": { "ru": "мочь" },
    "pronunciation": { 
      "ru_transcription": "муц",
      "key_forms": [
        { "pl": "mogę", "ru": "МОГЭМ" },
        { "pl": "możesz", "ru": "МОЖЕШЬ" },
        { "pl": "może", "ru": "МОЖЭ" }
      ]
    },
    "morphology": {
      "aspect": "imperfective",
      "transitivity": "transitive",
      "reflexive": false
    },
    "inflection": {
      "present": { "sg1": "mogę", "sg2": "możesz", "sg3": "może", "pl1": "możemy", "pl2": "możecie", "pl3": "mogą" },
      "past_masc": { "sg1": "mogłem", "sg2": "mogłeś", "sg3": "mógł", "pl1": "mogliśmy", "pl2": "mogliście", "pl3": "mogli" },
      "past_fem": { "sg1": "mogłam", "sg2": "mogłaś", "sg3": "mogła", "pl1": "mogłyśmy", "pl2": "mogłyście", "pl3": "mogły" },
      "past_neut": { "sg3": "mogło" },
      "future": { "sg1": "będę mógł/mogła", "sg2": "będziesz mógł/mogła", "sg3": "będzie mógł/mogła", "pl1": "będziemy mogli", "pl2": "będziecie mogli", "pl3": "będą mogli" },
      "imperative": {}
    },
    "examples": [
      { "pl": "Mogę ci pomóc.", "ru": "Я могу тебе помочь.", "ru_transcription": "могэм ци помуц." },
      { "pl": "Czy możesz przyjść?", "ru": "Можешь прийти?", "ru_transcription": "чы можешь пшийшьч?" }
    ],
    "phrases_and_idioms": [
      { "pl": "może być", "ru": "может быть" }
    ],
    "applied_rules": ["ó", "ć", "ą", "ę", "ż"]
  }
}